【裁判字號】    99,易緝,74
【裁判日期】    990705
【裁判案由】    槍砲彈藥刀械管制
【裁判全文】
臺灣板橋地方法院刑事判決              99年度易緝字第74號
公  訴  人  臺灣板橋地方法院檢察署檢察官
被      告  甲○○
上列被告因違反槍砲彈藥刀械管制條例案件，經檢察官提起公訴
（86年度偵字第13207號），本院判決如下：
    主  文
本件免訴。
    理  由
一、公訴意旨略以：被告甲○○於民國86年3 月間，其友人沈光
    旭（年籍住址均不詳）在臺北市內湖區某地，委託其保管一
    手提袋（內藏有可發射子彈具有殺傷力之仿轉輪手槍1 枝及
    子彈6 顆），甲○○未經許可即無故為之寄藏。嗣於86年5
    月5 日18時許，甲○○因將前揭槍枝子彈遺置於不知情之友
    人張萬明所有之自小客車後車廂保齡球袋內，張萬明駕車行
    經臺北市○○○路、長春路口時，為警盤查查獲，始悉上情
    ，並扣得前揭槍枝及子彈，因認被告甲○○涉犯槍砲彈藥刀
    械管制條例第10條第3 項之未經許可寄藏其他可供發射子彈
    具有殺傷力之改造手槍罪嫌及同條例第11條第3 項之未經許
    可寄藏彈藥罪嫌云云。
二、按案件時效已完成者，應諭知免訴之判決，並得不經言詞辯
    論為之，刑事訴訟法第302 條第2 款、第307 條分別定有明
    文。又查被告行為後，刑法業於94年2 月2 日修正公布，並
    於95年7 月1 日施行。按行為後法律有變更者，適用行為時
    之法律，但行為後之法律有利於行為人者，適用最有利於行
    為人之法律，修正後刑法第2 條第1 項定有明文。此條規定
    係規範行為後法律變更所生新舊法律比較適用之準據法，本
    身尚無新舊法比較之問題，於新法施行後，應一律適用新法
    第2 條第1 項之規定，為「從舊從輕」之比較。而刑法第80
    條第1 項修正提高追訴時效期間，該追訴時效期間之修正，
    應屬實體刑罰法律變更，本應依新修正刑法第2 條第1 項比
    較新舊法，惟因刑法施行法第8 條之1 另定有：「於中華民
    國94年1 月7 日刑法修正施行前，其追訴權或行刑權時效已
    進行而未完成者，比較修正前後之條文，適用最有利於行為
    人之規定」，顯為刑法第2 條第1 項之特別規定，自應優先
    適用。據此，關於追訴權時效，修正前刑法第80條第1 項第
    2 款規定：「追訴權，因左列期間內不行使而消滅：二、3
    年以上10年未滿有期徒刑者，10年。前項期間自犯罪成立之
    日起算。」；修正後刑法第80條第1 項第2 款及第2項 規定
    ：「追訴權，因下列期間內未起訴而消滅：二、犯最重本刑
    為3 年以上10年未滿有期徒刑之罪者，20年。前項期間自犯
    罪成立之日起算。但犯罪行為有繼續之狀態者，自行為終了
    之日起算。」；又關於時效停止部分，修正前刑法第83條規
    定：「追訴權之時效，如依法律之規定，偵查、起訴或審判
    之程序不能開始或繼續時，停止其進行。前項時效停止，自
    停止原因消滅之日起，與停止前已經過之期間，一併計算。
    停止原因繼續存在之期間，如達於第80條第1 項各款所定期
    間四分之一者，其停止原因視為消滅」；修正後刑法第83條
    規定則為：「追訴權之時效，因起訴而停止進行。依法應停
    止偵查或因犯罪行為人逃匿而通緝者，亦同。前項時效之停
    止進行，有下列情形之一者，其停止原因視為消滅：一、諭
    知公訴不受理判決確定，或因程序上理由終結自訴確定者。
    二、審判程序依法律之規定或因被告逃匿而通緝，不能開始
    或繼續，而其期間已達第80條第1 項各款所定期間四分之一
    者。三、依第1 項後段規定停止偵查或通緝，而其期間已達
    第80條第1 項各款所定期間四分之一者。前2 項之時效，自
    停止原因消滅之日起，與停止前已經過之期間，一併計算」
    。從而，新法第80條第1 項將時效期間大幅拉長，較之舊法
    規定明顯不利於被告，惟新法第83條亦放寬追訴權時效消滅
    進行之事由，故有關追訴權時效之規定，修正前、後之刑法
    各自有較有利於被告之情形，揆諸前揭規定，自應綜合比較
    時效期間長短及停止原因等相關規定後，整體適用最有利於
    被告之規定。
三、被告甲○○被訴於86年5 月5 日涉犯修正前之槍砲彈藥刀械
    管制條例第10條第3 項之未經許可寄藏其他可供發射子彈具
    有殺傷力之改造手槍罪嫌及同條例第11條第3 項之未經許可
    寄藏彈藥罪嫌，而由公訴人向本院對被告提起公訴，嗣被告
    於審理中逃匿，經本院於86年12月1 日發佈通緝，致審判之
    程序不能繼續，依修正前刑法第80條、第83條規定並參照司
    法院29年院字第1963號及司法院大法官會議釋字第138號解
    釋，上開犯罪之法定刑為3 年以下有期徒刑，其追訴權時效
    為10年，加計4 分之1 停止期間，共為12年6 月，故自其犯
    罪行為終了之日（即86年5 月5 日加計12年6 月），並加上
    檢察官自86年5 月6 日開始偵查本案，嗣並起訴繫屬本院，
    至本院於86年12月1 日發布通緝日止之期間，計6 月又26日
    ，其追訴權之時效應於99年5 月31日完成；反之，若依新法
    第80條第1 項第2 款之規定，被告所犯上開罪名之最重本刑
    為有期徒刑3 年，其追訴權時效為20年，故自其犯罪行為成
    立之日（即86年5 月5 日），加計20年，再加計本案於86年
    7 月28日繫屬於本院，此有臺灣板橋地方法院檢察署86年7
    月28日乙○偕慎86偵13207 字第48787 號函文上之本院收狀
    戳1 枚在卷可參（本院86年度易字第5562號卷第1 頁），迄
    本院於86年12月1 日發布通緝日之期間4 月又4 日，復加計
    被告因通緝，致本案審判程序不能開始，而停止追訴權時效
    進行持續所達上開追訴權時效期間之4 分之1 期間即5 年，
    被告所犯前開罪嫌之追訴權時效至111 年9 月9 日始完成。
    從而，經比較新舊法之規定，舊法之規定明顯較有利於被告
    ，依前揭刑法施行法第8 條之1 規定，應適用被告行為時即
    舊法第80條、第83條有關追訴權時效之規定。故被告所犯前
    揭罪嫌之追訴權時效應至99年5 月31日完成，惟被告迄今仍
    未緝獲歸案，其追訴權已因時效完成而消滅，揆諸前揭說明
    ，本件爰不經言詞辯論，應逕為免訴判決之諭知。
五、據上論斷，應依刑事訴訟法第302 條第2 款、第307 條，判
    決如主文。
中    華    民    國    99    年    7     月    5     日
              刑事第二十一庭    法  官  許映鈞
以上正本證明與原本無異。
如不服本判決應於收受送達後10日內向本院提出上訴書狀，並應
敘述具體理由；其未敘述上訴理由者，應於上訴期間屆滿後20日
內向本院補提理由書（均須按他造當事人之人數附繕本）「切勿
逕送上級法院」。
                                書記官  蔡一如
中    華    民    國    99    年    7     月    5     日

司法院資訊處製作；財團法人民間司法改革基金會備份。
